臺灣新北地方法院刑事判決
                                    110年度金訴字第579號
公  訴  人  臺灣新北地方檢察署檢察官
被      告  陳宇阡


                    （另案於法務部○○○○○○○執行中，現寄押於同署臺北監獄臺北分監執行中）
            陳郁安


                    （另案於法務部○○○○○○○執行中，現寄押於同署臺北監獄臺北分監執行中)
上列被告等因詐欺等案件，經檢察官提起公訴（110年度偵字第3
0558號），因被告等於準備程序中就被訴事實均為有罪之陳述，
經本院告知簡式審判程序之旨，並聽取當事人之意見後，裁定行
簡式審判程序審理，判決如下：
    主  文
陳宇阡犯三人以上共同詐欺取財罪，處有期徒刑壹年；又犯三人
以上共同詐欺取財罪，處有期徒刑壹年。應執行有期徒刑壹年壹
月。
陳郁安犯三人以上共同詐欺取財罪，處有期徒刑壹年；又犯三人
以上共同詐欺取財罪，處有期徒刑壹年。應執行有期徒刑壹年壹
月。
　　事  實
一、陳宇阡、陳郁安於民國109年10月11日前，加入林進義（所
    涉詐欺等案件，業經本院以110年度金訴字第129號判處罪刑
    確定）、真實姓名年籍不詳、綽號「小迪」等成年人所屬之
    詐欺集團（下稱本案詐欺集團），擔任取簿手工作，並約定
    陳宇阡每領一次包裹，可獲得新臺幣（下同）1,000元之報
    酬。詎陳宇阡、陳郁安與「小迪」、林進義及本案詐欺集團
    其餘成員共同基於洗錢及意圖為自己不法所有，三人以上共
    同詐欺取財之犯意聯絡，先由本案詐欺集團成員以不詳方式
    要求鍾政詩（起訴書誤載為鍾詩政）將其名下之郵局帳號00
    000000000000號帳戶（下稱本案帳戶）之存摺、金融卡寄出
    ，陳郁安及陳宇阡即於109年10月11日11時21分許，一同駕
    車前往統一超商延民門市（址設臺北市○○區○○○路000號248
    號1樓），並推由陳宇阡領取內含本案帳戶存摺、金融卡之
    包裹後交予陳郁安，再由陳郁安依「小迪」之指示將本案帳
    戶之存摺、金融卡轉交予本案詐欺集團成員。嗣本案詐欺集
    團成員分別於109年10月11日17時43分許、同日17時45分許
    ，撥打電話給隨芳瑜、廖宇婕，佯稱因民宿訂房網站作業設
    定錯誤，須依指示操作取消扣款云云，致隨芳瑜、廖宇婕陷
    於錯誤，分別於同日18時14分許、18時23分許，各匯款4萬2
    ,135元、3萬8,983元至本案帳戶內，復由林進義依指示接續
    於同日18時54分許、18時56分許，在新北市○○區○○○路000號
    鶯歌郵局，提領1萬2,000元、6萬元，又接續於同日20時7分
    許，在新北市○○區○○路0段000號三峽郵局，提領9,000元後
    ，將提領之款項交予本案詐欺集團成員，藉此製造金流之斷
    點，致無從追查前揭犯罪所得之去向、所在，而掩飾或隱匿
    該等犯罪所得。
二、案經臺北市政府警察局大同分局移送臺灣士林地方檢察署（
    下稱士林地檢署）陳請臺灣高等檢察署檢察長核轉臺灣新北
    地方檢察署檢察官偵查起訴。
    理  由
一、本件被告陳宇阡、陳郁安所犯均係死刑、無期徒刑、最輕本
    刑為3年以上有期徒刑以外之罪，其等於準備程序中就被訴
    事實均為有罪之陳述，經法官告知簡式審判程序之旨，並聽
    取公訴人、被告2人之意見後，本院認無不得或不宜改依簡
    式審判程序進行之情形，爰依刑事訴訟法第273條之1第1項
    規定，經裁定進行簡式審判程序審理，則本案證據之調查，
    依刑事訴訟法第273條之2規定，自不受同法第159條第1項、
    第161條之2、第161條之3、第163條之1及第164條至第170條
    規定之限制，合先敘明。
二、上揭犯罪事實，業經被告陳宇阡、陳郁安迭於偵查、本院準
    備程序及審理時均坦承不諱，並據證人鍾政詩、證人即被害
    人隨芳瑜、廖宇婕於警詢時證述綦詳【詳士林地檢署110年
    度偵字第2008號偵查卷（下稱偵2008卷）第33頁及反面、第
    49至50頁、第57至58頁），復有內政部警政署反詐騙諮詢專
    線紀錄表、車輛詳細資料報表、路口及便利超商監視器畫面
    截圖、中華郵政股份有限公司110年1月19日儲字第11000150
    55號函及檢附之本案帳戶客戶歷史交易清單、林進義提款之
    監視錄影擷取畫面、證人鍾政詩提供之LINE通訊軟體對話紀
    錄翻拍照片、7-ELEVEN貨態查詢系統、被害人隨芳瑜提供之
    臺幣活存明細截圖、通話紀錄截圖、被害人廖宇婕提供之玉
    山銀行帳戶匯款資料翻拍照片、通話紀錄翻拍照片、簡訊翻
    拍照片等在卷可稽（詳偵2008卷第24至27頁反面、第29頁、
    第35至39頁、第51頁反面、第52至53頁、第60至61頁、第65
    至67頁、第70至71頁；士林地檢署110年度偵字第3761號偵
    查卷第35至48頁），被告2人之任意性自白既有上開證據可
    佐，堪信與事實相符，應予採信。從而，本件事證已臻明確
    ，被告2人犯行均堪以認定，皆應依法論科。
三、論罪科刑：
（一）按共同實施犯罪行為之人，在合同意思範圍以內，各自分
      擔犯罪行為之一部，相互利用他人之行為，以達其犯罪之
      目的者，即應對於全部所發生之結果，共同負責。又共同
      正犯之成立，祇須具有犯意之聯絡及行為之分擔，既不問
      犯罪動機起於何人，亦不必每一階段犯行，均須參與（最
      高法院28年上字第3110號、34年上字第862號判例意旨參
      照）。查被告2人雖僅為取簿手，未自始至終參與各階段
      之犯行，惟其等與本案詐欺集團成員既為詐騙被害人而彼
      此分工，堪認係在合同意思範圍內，各自分擔犯罪行為之
      一部，而相互利用其他詐欺集團成員之部分行為以遂行犯
      罪之目的，自應就全部行為負責。是核被告陳宇阡、陳郁
      安所為，均係犯刑法第339條之4第1項第2款之三人以上共
      同詐欺取財罪及洗錢防制法第14條第1項之洗錢罪。被告
      陳宇阡、陳郁安與林進義、「小迪」及本案詐欺集團其餘
      成員間就本案犯行，具有直接或間接犯意聯絡及行為分擔
      ，均應論以共同正犯。又被告陳宇阡、陳郁安以一行為同
      時觸犯加重詐欺取財及洗錢罪，為想像競合犯，應依刑法
      第55條前段規定，各從一重之三人以上共同詐欺取財罪處
      斷。另刑法處罰之加重詐欺取財罪係侵害個人財產法益之
      犯罪，其罪數計算，依一般社會通念，應以被害人數、被
      害次數之多寡，決定其犯罪之罪數（最高法院108年度台
      上字第274號判決意旨參照）。被告2人所屬詐欺集團分別
      對被害人隨芳瑜、廖宇婕行騙，使渠等陷於錯誤而匯款，
      不僅犯罪對象不同，侵害法益各異，各次詐欺行為之時間
      、金額亦不相同，相互獨立，顯係基於各別犯意為之，自
      應予分論併罰。
（二）按被告構成累犯之事實及應加重其刑之事項，均應由檢察
      官主張並具體指出證明之方法後，經法院踐行調查、辯論
      程序，方得作為論以累犯及是否加重其刑之裁判基礎(最
      高法院110年度台上大字第5660號刑事裁定參照)。本件被
      告陳宇阡、陳郁安分別所犯如事實欄所載之罪，檢察官起
      訴書並未主張應構成累犯及具體指出證明之方法，有起訴
      書在卷可稽，公訴檢察官於本院審理時亦未主張本案被告
      2人有何應依累犯規定加重其刑之事由，是參照上開最高
      法院刑事大法庭裁定之見解，本院自毋庸審酌本案被告2
      人是否構成累犯或加重其刑之必要，附此敘明。另按想像
      競合犯係一行為觸犯數罪名，行為人犯罪行為侵害數法益
      皆成立犯罪，僅因法律規定從一重處斷科刑，而成為科刑
      一罪而已，自應對行為人所犯各罪均予適度評價，始能對
      法益之侵害為正當之維護。因此法院於決定想像競合犯之
      處斷刑時，雖以其中最重罪名之法定刑作為裁量之準據，
      惟具體形成宣告刑時，亦應將輕罪之刑罰合併評價。基此
      ，除非輕罪中最輕本刑有較重於重罪之最輕本刑，而應適
      用刑法第55條但書規定重罪科刑之封鎖作用，須以輕罪之
      最輕本刑形成處斷刑之情形以外，則輕罪之減輕其刑事由
      若未形成處斷刑之外部性界限，自得將之移入刑法第57條
      或第59條之科刑審酌事項內，列為是否酌量從輕量刑之考
      量因子（最高法院109年度台上字第3936號判決意旨參照
      ）。查被告2人於偵查、本院審理時均自白一般洗錢犯行
      ，而符合洗錢防制法第16條第2項之減刑規定，惟其等所
      犯洗錢罪屬想像競合犯之輕罪，上開減輕其刑事由未形成
      處斷刑之外部性界限，是依上開說明，爰將之列為後述依
      刑法第57條規定科刑時之考量因子，併此敘明。
（三）爰以行為人之責任為基礎，審酌被告2人均正值青壯，不
      思以正當途徑獲取財物，反加入詐欺集團而與詐欺集團成
      員共同遂行詐欺取財行為，欲牟取不法報酬，且透過詐欺
      集團成員間之分層分工，使上開詐術更易遂行，並致詐欺
      所得之款項流向難以查緝，手段可議，所為實不足取；又
      佐以被告2人分別參與本案犯行之手段、情節，及各被害
      人所受財產上損害之程度；兼衡被告2人始終坦承犯行，
      惟迄今均未與被害人達成和解以賠償渠等損害等犯後態度
      及犯罪所生損害；另考量被告陳宇阡高職畢業之智識程度
      、需扶養祖父母之家庭經濟生活狀況【詳被告陳宇阡調查
      筆錄受詢問人欄之記載及本院110年度金訴字第579號卷（
      下稱本院卷）第256頁】，被告陳郁安高中肄業之智識程
      度、勉持之家庭經濟生活狀況（詳被告陳郁安調查筆錄受
      詢問人欄之記載）等一切情狀，分別量處如主文所示之刑
      。復衡酌被告2人本案所犯犯罪型態及罪質單一，法益侵
      害重複性甚高，且各次於集團內之角色分工、行為態樣、
      手段、動機均完全相同，所犯數罪對法益侵害之加重效應
      較低，併各定其應執行之刑如主文所示。　　
四、沒收：
（一）按犯罪所得，屬於犯罪行為人者，沒收之，前2項之沒收
      ，於全部或一部不能沒收或不宜執行沒收時，追徵其價額
      ，刑法第38條之1第1項前段及第3項分別定有明文。又2人
      以上共同犯罪，關於犯罪所得之沒收、追徵，倘個別成員
      並無犯罪所得，且與其他成員對於所得亦無事實上之共同
      處分權時，同無「利得」可資剝奪，特別在集團性或重大
      經濟、貪污犯罪，不法利得龐大，一概採取絕對連帶沒收
      、追徵，對未受利得之共同正犯顯失公平；亦即有關共同
      正犯犯罪所得之沒收、追徵，應視具體個案之實際情形而
      為認定，倘若共同正犯各成員內部間，對於不法利得分配
      明確時，固應依各人實際分配之所得，予以宣告沒收；然
      若共同正犯成員對不法所得並無處分權限，其他成員亦無
      事實上之共同處分權限者，自不對該特定成員諭知沒收，
      惟共同正犯各成員對於不法利得享有共同處分權限時，仍
      應負共同被沒收之責（最高法院108年度台上字第3550號
      刑事判決意旨參照）。
（二）經查，被告陳宇阡於本院審理時供稱：伊並未取得允諾之
      報酬1,000元等語（詳本院卷第255頁）；被告陳郁安則迭
      於偵查、本院準備程序及審理時均未提及因本案犯行獲有
      報酬之情，本院復查無積極事證足認被告2人有因本案犯
      行而取得何等犯罪所得，自均不生對於犯罪所得宣告沒收
      、追徵之問題。另被害人等遭詐騙之款項，被告2人均未
      經手，難認被告2人對該等財物有事實上之共同處分權限
      ，依前揭說明，自亦不對被告2人諭知沒收、追徵，併此
      敘明。
據上論斷，應依刑事訴訟法第273條之1第1項、第299條第1項前
段，洗錢防制法第2條第2款、第14條第1項，刑法第11條前段、
第28條、第339條之4第1項第2款、第55條、第51條第5款，刑法
施行法第1條之1第1項，判決如主文。
本案經檢察官周彥憑偵查起訴，由檢察官高智美到庭執行公訴。
中　　華　　民　　國　　111 　年　 　7　　月　　26　　日
                  刑事第十七庭    法  官 劉凱寧
上列正本證明與原本無異。
如不服本判決，應於判決送達後20日內敘明上訴理由，向本院提
出上訴狀 (應附繕本) ，上訴於臺灣高等法院。其未敘述上訴理
由者，應於上訴期間屆滿後20日內向本院補提理由書「切勿逕送
上級法院」。
                                  書記官 蔡忠衛
中　　華　　民　　國　　111 　年　　7 　　月　　27　　日
附錄本案論罪科刑法條全文：
洗錢防制法第2條
本法所稱洗錢，指下列行為：
一、意圖掩飾或隱匿特定犯罪所得來源，或使他人逃避刑事追訴
    ，而移轉或變更特定犯罪所得。
二、掩飾或隱匿特定犯罪所得之本質、來源、去向、所在、所有
    權、處分權或其他權益者。
三、收受、持有或使用他人之特定犯罪所得。
　　
洗錢防制法第14條
有第二條各款所列洗錢行為者，處7年以下有期徒刑，併科新臺
幣5百萬元以下罰金。
前項之未遂犯罰之。
前二項情形，不得科以超過其特定犯罪所定最重本刑之刑。

中華民國刑法第339條之4
犯第339條詐欺罪而有下列情形之一者，處1年以上7年以下有期
徒刑，得併科1百萬元以下罰金：
一、冒用政府機關或公務員名義犯之。
二、三人以上共同犯之。
三、以廣播電視、電子通訊、網際網路或其他媒體等傳播工具，
    對公眾散布而犯之。
前項之未遂犯罰之。